臺灣板橋地方法院刑事判決　　　　　　　　96年度易字第60號
公　訴　人　臺灣板橋地方法院檢察署檢察官
被　　　告　甲○○
上列被告因毒品危害防制條例案件，經檢察官提起公訴（95年度
毒偵字第6800號），被告於本院準備程序進行中就被訴事實為有
罪之陳述，並聽取當事人之意見後，經本院合議庭裁定由受命法
官獨任進行簡式審判程序，並判決如下：
    主  文
甲○○施用第二級毒品，累犯，處有期徒刑拾月；減為有期徒刑
伍月，如易科罰金，以銀元參佰元即新臺幣玖佰元折算壹日。
    事  實
一、甲○○曾犯有麻醉藥品管理條例罪、藥事法、毒品危害防制
    條例罪等案件，所犯最後1 次之毒品危害防制條例罪案件，
    經本院於92年12月17日以92年度簡字第3706號判處有期徒刑
    6 月，如易科罰金以3 百元折算1 日，於93年1 月5 日判決
    確定，嗣於93年2月23日易科罰金執行完畢。另其前因施用
    第二級毒品案件，經觀察、勒戒後，認無繼續施用毒品之傾
    向，經臺灣士林地方法院檢察署檢察官以88年度偵字第51 7
    號、2327號為不起訴處分確定。嗣復因施用第二級毒品案件
    ，經本院裁定送觀察、勒戒後，認有繼續用毒品之傾向，嗣
    再經本院裁定令入戒治處所施以強制戒治，於民國92年8 月
    18日執行完畢。詎其仍不知悔改，於前案強制戒治執行完畢
    後5 年內，復基於施用第二級毒品安非他命之犯意，於95年
    4 月20日下午1 時許，在其臺北縣三重市○○路○ 段244 巷
    50 號3樓友人住處，將第二級毒品安非他命放置於玻璃球燒
    烤吸食（玻璃球吸食器業已丟棄滅失），以此方式施用第二
    級毒品安非他命；惟甲○○因通緝中，為避免被警緝獲，遂
    以「陳永賢」名義冒名應訊（甲○○涉犯偽造署押罪嫌等，
    已由檢察官另行偵辦），嗣經警按捺甲○○指紋送請內政部
    警政署刑事警察局鑑驗後，發現甲○○係冒用「陳永賢」名
    義冒名應訊後，循線查獲本案。
二、案經臺灣板橋地方法院檢察署檢察官簽分偵察起訴。
    理  由
一、上開事實，業據被告甲○○於本院調查及審理時供承不諱（
    本院卷第69頁至第71頁；第73頁至第79頁）；又被告於如事
    實欄第一段所述時地經警查獲後以「陳永賢」名義冒名應訊
    並經採尿檢驗結果，所採尿液含有鴉片類陽性反一節，此有
    被告甲○○冒用「陳永賢」名義之應訊警詢筆錄、偵查筆錄
    、臺北縣警察局板橋分局偵辦毒品危害防制條例案件被移送
    人姓名及代碼對照表（冒用「陳永賢」名義、代碼編號Ａ50
    4032）、台灣檢驗科技股份有限公司濫用藥物尿液檢驗報告
    、內政部警政署刑事警察局鑑驗書、被告甲○○本人之偵查
    筆錄等在卷可稽（96年度毒偵字第3251號偵查卷第4 頁至第
    6 頁；第49頁、第79頁至第82頁、第114 頁、第137 頁至第
    138 頁）；由此可見，本件事證明確，被告犯行應堪認定。
二、按被告甲○○於本件施用毒品行為後，刑法業於94年2 月2
    日修正公布，95年7 月1 日起施行，其中與本件有關部分之
    第2 條、第47條、第41條均已修正。按「行為後法律有變更
    者，適用行為時之法律，但行為後之法律有利於行為人者，
    適用最有利於行為人之法律」，修正後刑法第2 條第1 項定
    有明文。此條規定係規範行為後法律變更所生新舊法比較適
    用之準據法，本身尚無新舊法比較之問題，於新法施行後，
    應一律適用新法第2 條第1 項之規定，為「從舊從輕」之比
    較，先予敘明。再按本次法律變更，比較時應就罪刑有關之
    共犯、未遂犯、想像競合犯、牽連犯、連續犯、結合犯，以
    及累犯加重、自首減輕暨其他法定加減原因（如身分加減）
    與加減例等一切情形，綜其全部罪刑之結果而為比較（最高
    法院95年5 月23日，95年度第8 次刑事庭會議決議參照）。
    茲就本件新舊法比較結果敘述如下：
（一）、關於被告累犯之問題，修正前刑法第47條規定「受有期
        徒刑之執行完畢，或受無期徒或有期徒刑一部之執行而
        赦免後，五年以內再犯有期徒刑以上之罪者，為累犯，
        加重本刑至二分之一」，而修正後之刑法第47條第1項
        則規定「受徒刑之執行完畢，或一部之執行而赦免後，
        五年以內故意再犯有期徒刑以上之罪者，為累犯，加重
        本刑至二分之一」，比較新舊法之結果，舊法對於被告
        並無不利。
（二）、修正前刑法第41條第1 項前段規定：「犯最重本刑為5
        年以下有期徒刑之刑之罪，而受6 個月以下有期徒刑或
        拘役之宣告，因身體、教育、職業、家庭之關係或其他
        正當理由，執行顯有困難者，得以1 元以上3 元以下折
        算1 日，易科罰金」；第2 項規定：「併合處罰之數罪
        ，均有前項情形，其應執行之刑逾6 月者，亦同。」；
        而刑法修正施行前之易科罰金折算標準，修正前罰金罰
        鍰提高標準條例第2 條前段規定（95年5 月17日修正刪
        除，95年7 月1 日施行），就其原定數額提高為100 倍
        折算1 日，則刑法修正施行前易科罰金折算標準，應以
        銀元300 元（即新臺幣900 元）折算1 日；而修正後刑
        法第41條第1 項前段規定：「犯最重本刑為5 年以下有
        期徒刑以下之罪，而受6 個月以下有期徒刑或拘役之宣
        告者，得以新臺幣1 千元、2 千元或3 千元折算1 日，
        易科罰金」；第2 項規定：「前項規定於數罪併罰，其
        應執行之刑未逾6 月者，亦適用之。」。綜合比較新舊
        法易科罰金之折算標準，以修正前之規定，較有利於被
        告，自應依刑法第2 條第1 項前段之規定適用有利於行
        為人之修正前刑法第41條第1 項前段規定，諭知易科罰
        金之折算標準。
（三）、綜上所述，整體比較之結果，應依修正後刑法第2 條第
        1 項前段之規定，適用行為時之舊法處斷。
三、查安非他命係屬於毒品危害防制條例第2 條第2 項第2 款所
    列之第2 級毒品，不得持有、施用，被告甲○○竟持之以施
    用，核其所為，係犯毒品危害防制條例第10條第2 項之施用
    第二級毒品罪；被告持有安非他命犯行，為施用之高度行為
    所吸收，故不另論罪。查被告有如犯罪事實欄第一段所載之
    犯罪科刑執行前科，此有臺灣高等法院被告前案紀錄表1 紙
    在卷足憑，其於有期徒刑執行完畢後，5 年以內再故意犯本
    件有期徒刑之本罪，應依修正前刑法第47條累犯之規定，加
    重其刑。爰審酌被告曾因施用毒品案件，業經觀察、勒戒後
    執行完畢，再因經查獲施用毒品案件，經本院判處科刑罪刑
    並經易科罰金執行完畢，已如前述；詎其仍未戒斷其施用毒
    品之惡習，竟再犯本件施用毒品安非他命犯行，顯見其不思
    悔改，本應從重量刑，惟其僅施用1 次，兼衡其犯後業已坦
    承犯行，態度良好等一切情狀，量處如主文所示之宣告刑，
    以資懲儆。
四、按中華民國96年罪犯減刑條例業經立法院於96年6月15日三
    讀通過，嗣經總統於96年7月4日令公布，依同條例第16條規
    定，於96年7 月16日施行。查被告上開施用毒品罪之犯罪時
    間，係在民國96年4 月24日以前，所犯之罪亦合於中華民國
    96年罪犯減刑條例第2 條第1 項第3 款規定之減刑條件，爰
    予以減其宣告刑二分之一如主文所示之刑為有期徒刑5 月，
    並依修正前刑法第41條第1 項前段規定，諭知易科罰金之折
    算標準，以示懲儆。
據上論斷，應依刑事訴訟法第299 條第1 項前段、第273 條之1
第1 項、毒品危害防制條第10條第2 項、中華民國96年罪犯減刑
條例第2 條第1 項第3 款、第7 條、刑法第2 條第1 項、第11條
前段、修正前刑法第47條、第41條第1 項前段、修正前罰金罰鍰
提高標準條例第2 條判決如主文。
本案經檢察官連思藩到庭執行職務。
中　　華　　民　　國　　96　　年　　9 　　月　　29　　日
                  刑事第二庭    法　官 陳坤地
上列正本證明與原本無異。
如不服本判決，應於送達後十日內敘明上訴理由，向本院提出上
訴狀。
                                書記官 林壯隆
中　　華　　民　　國　　96　　年　　9 　　月　　29　　日
附錄本案所犯法條全文
毒品危害防制條例第10條
施用第一級毒品者，處 6 月以上 5 年以下有期徒刑。
施用第二級毒品者，處 3 年以下有期徒刑。
